臺灣高等法院臺南分院刑事判決　　　　 96年度上訴字第884號
上　訴　人
即　被　告　乙○○
選任辯護人　徐建光律師
上列上訴人因毒品危害防制條例案件，不服臺灣台南地方法院九
十五年訴字第七十九號中華民國九十六年六月二十日第一審判決
（起訴案號：臺灣台南地方法院檢察署九十四年偵字第八七五五
號），提起上訴，本院判決如下：
    主  文
原判決撤銷。
乙○○連續販賣第二級毒品，累犯，處有期徒刑柒年肆月；扣案
行動電話貳支（其中壹支含ＳＩＭ卡號0000000000）均沒收之；
附表所示販賣毒品所得新台幣參萬壹仟伍佰元均沒收，如全部或
一部不能沒收時，以其財產抵償之。
    事  實
一、乙○○於民國（下同）八十七年間，因違反麻醉藥品管理條
    例等案件，經法院分別判處有期徒刑五年十月、六月、四月
    ，並定應執行刑為有期徒刑五年十月，嗣於九十三年一月廿
    日縮刑假釋出獄，旋於九十三年八月五日執行完畢。詎乙○○仍不知悔改，又基於意圖營利販賣第二級毒品安非他命之
    概括犯意，自九十四年三月起至九十四年六月間止，向某不
    詳者，販入第二級毒品安非他命，以夾鏈袋分裝後，於附表
    編號一至三所示時地，以每小包安非他命，新台幣（下同）
    二千元、二千五百元、五千元不等價額（視重量及品質而異
    ），連續販賣第二級毒品安非他命予丙○○、廖良山、甲○○等施用（次數、時地、販售對象及價格，詳如附表所示）
    。
二、嗣於九十四年七月五日晚上九時許，經警持拘票，在台南縣
    永康市○○路五０五巷口附近，拘獲乙○○，並經乙○○同
    意，在乙○○所駕駛七○九三─ＬＸ號小客車，查獲乙○○
    持用M O T O R O L A 廠牌（序號0000-00000000000號插用
    0000-000000號S I M 卡）與N O K I A 廠牌（原序號00000
    0000000000號遭變造為0000-00000000000號、未插用S I M
    卡）行動電話各一支。經比對與丙○○、廖良山、甲○○等
    人通聯紀錄，始查知上情。
三、案經台南市警察局第一分局報請台灣台南地方法院檢察署檢
    察官偵查起訴。
    理  由
甲、證據能力部分：
一、按被告以外之人於偵查中向檢察官所為陳述，除顯有不可信
    之情況者外，得為證據；又被告以外之人於審判中有「所在
    不明無法傳喚或傳喚不到」情形，其於檢察事務官、司法警
    察官或司法警察調查中所為陳述，經證明具有可信特別情況
    ，且為證明犯罪事實存否所必要者，得為證據；又被告以外
    之人於審判外陳述，雖不符前四條規定，而經當事人於審判
    程序同意作為證據，法院審酌該言詞陳述或書面陳述作成時
    情況，認為適當者，亦得為證據；當事人、代理人或辯護人
    於法院調查證據時，知有第一百五十九條第一項不得為證據
    之情形，而未於言詞辯論終結前聲明異議者，視為有前項同
    意，刑事訴訟法第一百五十九條之一第二項、同條之三第三
    款、同條之五分別定有明文。
二、本件證人廖良山於警偵訊陳述及證人甲○○於警詢陳述，雖
    均屬被告以外之人審判外陳述。然證人廖良山於原審，及證
    人甲○○嗣於上訴審，均以證人身分具結陳述，並予被告及
    辯護人詰問機會，則法院即非不得就渠等於審判外陳述及於
    審判中以證人身分所為陳述，斟酌案內其他調查證據資料，
    本於經驗法則及論理法則，作合理比較而為取捨判斷，此為
    實質證據價值自由判斷問題（九十六台上一六七七號判決參
    照）。是證人廖良山、甲○○於審判外陳述，既經被告及辯
    護人對渠詰問，且無證據顯示渠審判外陳述，非出於任意性
    ，則依刑事訴訟法第一百五十九條之二暨釋字五八二號解釋
    ，證人廖良山、甲○○於審判外陳述，自均有證據能力。至
    證人丙○○經原審傳拘無著及經本院合法傳喚不到（詳原審
    一一四頁，上訴卷五二頁），依上規定，其在檢察官訊問時
    供述筆錄，既經具結，又無顯不可信情況，自得為本件證據
    ，均核先說明。
乙、實體部分：
一、訊據上訴人即被告乙○○否認有販賣第二級毒品安非他命犯
    行，辯稱：廖良山所說不實，廖良山其女友，後來我跟她交
    往，她叫婉妮，可能因這樣，廖良山才咬我，我跟廖良山不
    認識；我要求再檢查內碼，那支手機我均未使用過，查獲時
    手機未插ＳＩＭ卡，如何能作為犯案工具；至丙○○及甲○○二人，我均不認識，廖良山只是透過我女友認識，跟他沒
    聯絡，丙○○於偵查中證述，我不知他為何如此說，因我不
    認識他；手機不是我用，我拿到手機，沒插卡云云。惟查：
  (一)證人王聰燧（曾向被告購買安非他命）於警詢，對於附表所
    示時地，連續三次，以附表所示價格，向被告購得安非他命
    施用等情，供述甚詳（詳警卷七頁），且其供述用以聯絡被
    告購買毒品0000000000號行動電話，確於警察執行拘提時，
    在被告所駕駛七○九三─ＬＸ號小客車內查扣，為被告所不
    爭。參諸本件警察通訊監察譯文，證人王聰燧於九十四年四
    月至五月間，曾多次以其所持用0000000000號行動電話，與
    被告所持用0000000000號行動電話聯絡等情，有台南縣警察
    局善化警察分局通訊監察作業譯文在卷足憑（詳警卷八三至
    一○四頁）。且證人王聰燧警訊供述，最後一次（第三次）
    向被告購買毒品安非他命，係在九十四年五月十九日晚上九
    時許，在台南縣安定鄉○○○○道橋下，向綽號「阿火」男
    子購買安非他命二千元等語（詳警卷九頁）。經查證人王聰
    燧所持用0000000000號與被告所持用0000000000號行動電話
    ，於九十四年五月十九日，確有多次撥打未通或通話聯絡記
    錄，最後一次通話，係於九十四年五月十九日晚上七時三十
    五分許，證人王聰燧以電話向被告稱：喂「火」，你再過來
    一點，走堤防邊，好等語（詳警卷一○三頁所附通訊監察作
    業報告），核與證人王聰燧於警詢所述，係在「國八道橋下
    （橋下始有堤防）」，向被告購買毒品情節相符。據此，足
    認證人王聰燧於警詢供述，與事實相符，應屬可信。總計，
    被告販賣三次毒品予證人王聰燧，其販毒所得為一次二千五
    百元，二次二千元，合計六千五百元。至證人王聰燧於本院
    上訴審作證時，雖否認其認識被告，亦否認有向被告購買安
    非他命云云（詳上訴卷六○至六一頁）。然證人王聰燧供承
    ，0000000000號是其當時所持有手機號碼，亦曾打電話給綽
    號阿火的人，當時在警訊筆錄，並無欺騙警察等語（詳六一
    、六三頁）。證人王聰燧於警訊所供，有卷附通聯紀錄可供
    佐證，本院認以證人於警訊所供，較為可信。至辯護人為被
    告辯稱：證人王聰燧於警詢供稱，第一次於九十四年四月廿
    九日下午三時許，在台南縣安定鄉安加村一帶，以手機0000
    000000打給「阿火」男子手機0000000000號購買安非他命二
　　千五百元云云。然依卷附通聯紀錄所示，該二支行動電話00
　  00000000、0000000000號，於九十四年四月廿九日下午三時
    許，通訊基地台，在台南縣永康市○○街七八號八樓樓頂，
    與證人王聰燧警詢供稱，在安定鄉不符，足徵證人王聰燧警
    詢與事實不符云云。查證人王聰燧所持用0000000000號與被
    告持用0000000000號行動電話，於九十四年五月十九日，確
    有多次撥打未通或通話聯絡記錄，最後一次通話，係於九十
    四年五月十九日晚上七時三十五分許，王聰燧並以電話向被
    告稱：喂「火」，你再過來一點，走堤防邊，好等語（詳警
    卷一○三頁所附通訊監察作業報告）。已足認證人王聰燧間
    確有聯絡，尚難以證人王聰燧於警詢供稱，九十四年四月廿
    九日下午三時許，在台南縣安定鄉安加村一帶，以手機0000
    000000打給「阿火」男子手機0000000000號，購買安非他命
    二千五百元云云，而否定彼此間通聯不實，進而否定證人王
    聰燧有向被告購買安非他命事實。
  (二)又證人廖良山於偵查中及原審均供稱，於附表編號二所示時
    地，以附表編號二所示價格，向綽號「穎仔」乙○○，購買
    安非他命等語（詳偵查卷五三至五四頁、原審卷九四至一○○頁）。且證人廖良山於警訊供稱，其用以聯絡購買毒品00
    00000000號行動電話，於九十四年四月上旬至中旬間，與被
    告所持用0000000000號行動電話，有密切通話聯絡紀錄等語
    （詳警卷六二至七○頁）。渠等通話內容，經檢察官於原審
    為下列詰問：（在九十四年四月九日上午十一時六分，你撥
    打電話給0000000000號，電話內容到這裡多久？提示通聯紀
    錄，這通電話是指什麼意思？）證人廖良山答：五千元是要
    買毒品安非他命；（那次有無成交？）證人廖良山答：應該
    有；（九十四年四月十五日上午八時廿分，你一樣撥打這支
    電話，說先拿五千元，下次一起算，先拿五千元，是否也是
    安非他命？）證人廖良山答：是的；（有無成交？）證人廖
    良山答：應該有；（九十四年五月一日上午三時三三分，你
    也撥打這支電話，問他你到這裡多久，半個小時，是否也是
    購買安非他命，這次有無成交？）證人廖良山答：是買安非
    他命，有成交；（這個電話聯絡對象是否為被告乙○○？）
    證人廖良山答：是；（跟你交毒品及收錢的是否乙○○？）
    證人廖良山答：是等語。凡此，在在均足以證明，被告確有
    販賣安非他命予廖良山施用犯行。至於證人廖良山於警詢供
　  稱：購買毒品很多次，約半個月一次等語。而證人廖良山於
    偵查中卻供稱: 約將近十次內云云。證人廖良山所供次數前
    後不一，均無論如何，證人廖良山始終均指證，其有向被告
    購買毒品。則依有利被告原則，計算被告販賣毒品予證人廖
    良山次數，以警訊所供，自九十四年三月至五月初查獲，每
    半個月一次，共有五次。又關於證人廖良山向被告購買毒品
    每次價額，其於警詢供稱：每次價錢為二千元至五千元；於
　  偵查中供稱：我每次購買三千元、五千元不等；於原審供稱
    ：我一次買二千元或五千元云云。雖確實金額不明確，但本
    院以證人廖良山於警訊及原審均供稱，二千元至五千元，本
    院認依最有利被告方式計算，認以每次二千元計算為當。且
    此二千元，亦與證人王聰燧警訊供稱，向綽號「阿火」男子
    購買安非他命有二千元等語相符（詳警卷九頁）。據此計算
    ，被告販賣予廖良山毒品，即有五次二千元，合計為一萬元
    ，為被告販賣毒品所得。至證人廖良山雖曾於警詢供稱，其
    係向綽號「阿水」者購買毒品云云。然證人廖良山於偵查中
    及原審則均堅稱，係向「穎仔、阿穎」購買安非他命等語，
    佐以卷附通聯紀錄，本院認應以證人廖良山於偵查中及原審
    所為證述，較為可信，併此敘明。
  (三)又證人丙○○於偵查中供承，於附表編號一所示時地，以附
    表編號一所示價格，向被告購買安非他命六次等情。且證稱
    所持用0000000000、0000000000號行動電話，於九十四年四
    至六月間，有多次與被告所持用0000000000號行動電話聯絡
    ，有台南縣警察局善化分局所製通訊監察作業報告表內通聯
    紀錄與譯文在卷足憑（詳警卷八○至一○四頁）。顯見證人
    丙○○證言非虛。且證人丙○○證稱，曾以0000000000號電
    話與被告聯絡買毒品等情。經查，0000000000號卡片，曾插
    於經變造內碼序號為0000-00000000000號手機使用事實，有
    和信電信公司「通聯調閱查詢單」在卷足憑（詳警卷三四至
    三五頁）。而警察於拘提被告到案時，於被告所駕駛小客車
    上，所查扣ＮＯＫＩＡ廠牌手機，恰係該變造內碼0000-000
    00000000號（扣押書誤載為0000-00000000000號）手機。該
    部分證人丙○○證述與查扣手機所插用門號相符，足認其證
    述可採。
  (四)至被告舉證人林鳳珠（被告胞姊），以證明被查扣00000000
    00號行動電話，係何人使用？據證人林鳳珠於原審供稱：該
    插用0000-000000號卡，M O T O R O L L A手機，我撿到的
    ，我常常撿到手機，會看看客人會不會回來拿，不回來拿就
    放著，有時會拿回家云云（詳原審卷七四頁）。然證人林鳳
    珠於原審供稱：印象中於六月間，撿到該手機云云（詳原審
    卷七四頁）。但該0000000000號行動電話，於九十四年四月
    上旬起，即用於與證人廖良山0000000000號通話聯絡，並經
    證人丙○○指證，自九十四年五月一日起，該0000000000電
    話係乙○○「火哥」，用於與其持用0000000000號通話聯絡
    等情（詳善化分局通訊監察作業報告表）。由此可見，綽號
    「火哥」被告乙○○，於九十四年六月前，即持續持用0000
    000000號行動電話，並非如證人林鳳珠所稱，係六月間始拾
    回家云云。是證人林鳳珠所證，顯係迴護之詞，不足採信。
    自應以證人丙○○、廖良出等人證詞，較為可信。另被告舉
    證人蔣春益，以證明查扣變造序號為0000-00000000000 號
    ＮＯＫＩＡ手機為蔣春益所有並借予被告時間等情。經證人
    蔣春益於原審供稱，該變造手機序號0000-00000000000號Ｎ
    ＯＫＩＡ手機，係被告乙○○向其胞姊所購買等語（詳原審
    卷一○三頁）。而參酌卷附和信電信公司通聯調閱查詢單，
    該變造序號0000-00000000000號ＮＯＫＩＡ手機，如上所述
    ，係插於0000000000號ＳＩＭ卡使用，且經證人丙○○證稱
    ，其曾持該電話與該卡號電話，向乙○○購買毒品等情。足
    見被告所舉證人證詞，均無法為被告有利認定。是被告所辯
    ，為卸責之詞，不足採信。此外有查扣行動電話二支在案可
    佐（其中一支含ＳＩＭ卡號0000000000）。被告辯稱，係後
    來與廖良山女友交往，始致遭廖良山誣陷云云，顯無可採。
    被告販毒犯行，事證明確，均堪認定。
  (五)又按販賣毒品係違法行為，非可公然為之，亦無公定價格，
    不論任何包裝，均可任意分裝增減分量，而每次買賣價量，
    亦可能隨時依雙方間關係深淺、資力、需求量及對行情認知
    、來源是否充裕、查緝是否嚴緊，購買者被查獲時供述購買
    對象可能性之風險評估等，而異其標準，並機動調整，非可
    一概而論，販賣利得除經坦承犯行或價量俱臻明確外，委難
    察得實情，販賣之人從價差或量差中牟利方式雖異，其意圖
    營利非法販賣行為則一。是除非別有事證，足認係按同一價
    量委買、轉售或無償贈與，確未牟利外，尚難執此遽認非法
    販賣證據有所未足，致使知過坦承者難辭重典，飾詞否認者
    反得僥倖，而失情理之平。本件被告雖否認有販賣毒品犯行
    ，然販賣安非他命犯行法定刑度極重，眾所週知，依一般經
    驗法則，販賣者鋌而走險，苟非意在營利，所為何來？且被
    告自承與證人丙○○、廖良山、王聰燧間，均不認識，苟非
    意圖營利，被告豈會甘冒重刑之風險，而與之相約交易毒品
    ？是被告有販賣毒品營利之意圖甚明。
二、次按安非他命係第二級毒品，為毒品危害防制條例第二條第
    二項所明定。查被告販賣第二級毒品，核其所為，係犯毒品
    危害防制條例第四條第二項販賣第二級毒品罪。被告持有安
    非他命又販賣，持有行為，為販賣行為吸收，不另論罪。又
    被告先後多次販賣第二級毒品安非他命行為，時間緊接，所
    犯構成要件相同罪名，顯係基於概括犯意反覆為之，為連續
    犯，應依修正前刑法第五十六條規定，論以一罪，並加重其
    刑（新舊法比較，詳如後述）。又被告前因違反麻醉藥品管
    理條例等案件，經判處有期徒刑五年十月確定，於九十三年
    八月五日執行完畢，有台灣高等法院被告前案紀錄表可按，
    被告於有期徒刑執行完畢後，五年內，再故意犯有期徒刑以
    上之罪，為累犯，依修正前刑法第四十七條規定（新舊法比
    較，詳如後述），遞加其刑。
三、關於刑法修正部分：
  (一)被告行為後，刑法第五十六條連續犯規定，業於九十四年二
    月二日修正刪除，並於九十五年七月一日施行，則被告行為
    後，新刑法刪除連續犯規定，雖非犯罪構成要件變更，但已
    影響行為人刑罰法律效果，自屬法律有變更，依新刑法第二
    條第一項規定，比較新舊法結果，仍應適用較有利於被告行
    為時法律即舊法，論以連續犯（最高法院九十五年第八次刑
    事庭會議決議參照）。
  (二)又被告行為後，刑法第四十七條已修正。修正前對於行為人
    不論是故意犯或過失犯，均有累犯適用，然修正後刑法第四
    十七條第一項則僅限於故意犯，始有累犯適用。是依修正後
    刑法第二條第一項規定，顯以修正後刑法第四十七條第一項
    規定，有利於行為人。是本件對被告應適用修正後刑法第四
    十七條第一項規定，論以累犯。
  (三)綜上所述，本件被告連續販賣毒品，應依適用修正前刑法第
    五十六條規定，論以連續犯，雖被告所為係累犯，應依修正
    後刑法第四十七條規定，論以累犯。然本件被告累犯行為，
    適用修正前刑法第四十七條規定，對於被告並無不利。爰基
    於整體適用法律原則，上開被告連續犯及累犯規定，均適用
    被告行為時法律，即修正前法律，併此敘明。
四、原判決以被告罪證明確，因予論罪科刑，固非無見。惟查：
    被告販賣予廖良山部分，依前所述，僅有五次，且每次金額
    為二千元，原判決認為被告販賣予廖良山十次，每次三千元
    ，尚有未洽。被告上訴意旨，否認犯行，依上所述，固無理
    由。然原判決既有可議，自屬無可維持，應由本院將原判決
　　撤銷改判。爰審酌被告前於八十七年間因販賣毒品安非他命
　  ，經判處有期徒刑五年十月確定（詳卷附被告前案紀錄表）
    ，甫於九十三年一月廿日假釋出獄，茲又販賣毒品安非他命
    ，危害社會治安，足見被告惡性不輕，然念其販賣數量不大
    ，所得不多，及犯罪動機、目的、所犯情節及犯後態度等一
    切情狀，對被告量處有期徒刑七年四月，以資懲儆。另扣案
    行動電話二支（其中一支插用ＳＩＭ卡0000000000）均係供
    被告販毒所用，且係被告所有，業據證人丙○○、廖良山、
    王聰燧等人供明在卷，應依毒品危害防制條例第十九條第一
    項規定宣告沒收；至附表所示販賣毒品所得新台幣三萬一千
    五百元（被告販賣毒品所得，販賣予丙○○部分一萬五千元
    、販賣予廖良山部分一萬元、販賣予王聰燧部分六千五百元
    ，計三萬一千五百元，以上均以最有利被告次數計算，詳如
    附表所示），應依毒品危害防制條例第十九條第一項規定宣
    告沒收，如全部或一部不能沒收時，以其財產抵償之。
據上論斷，應依刑事訴訟法第三百六十九條第一項前段、第三百
六十四條、第二百九十九條第一項前段，毒品危害防制條例第四
條第二項、第十九條第一項，刑法第二條第一項前段、第十一條
、第五十六條（修正前）、第四十七條（修正前），判決如主文
。
本案經檢察官郭珍妮到庭執行職務。
中　　華　　民　　國　　96　　年　　10　　月　　4 　　日
                  刑事第六庭    審判長法　官  蔡崇義
                                      法　官  杭起鶴
                                      法　官  董武全
以上正本證明與原本無異。
如不服本判決，應於收受本判決後十日內向本院提出上訴書狀。
其未敘述上訴理由者並得於提起上訴後十日內向本院補提理由書
狀（均須按他造當事人之人數附繕本）「切勿逕送上級法院」。
　　　　　　　　　　　　　　　　　　　書記官  許美惠
中　　華　　民　　國　　96　　年　　10　　月　　4 　　日
附錄法條：
毒品危害防制條例第四條第二項：
製造、運輸、販賣第二級毒品者，處無期徒刑或七年以上有期徒
刑，得併科新臺幣七百萬元以下罰金。
附表：
 ┌──┬────────┬────┬────┬───┐
 │編號│行為時間        │行為    │價格台幣│次數  │
 │    ├────────┼────┼────┤      │
 │    │行為地點        │行為對象│販賣所得│      │
 ├──┼────────┼────┼────┼───┤
 │一  │94年4-6月間，   │販賣安非│2500元  │6次   │
 │    │最後一次在94年6 │他命    │        │      │
 │    │月5日前數日     ├────┼────┤      │
 │    │                │丙○○  │計15,000│      │
 │    │                │        │元      │      │
 │    ├────────┴────┴────┴───┤
 │    │丙○○住處前                                │
 ├──┼────────┬────┬────┬───┤
 │二  │94年3、5月初間，│販賣安非│0000-000│5次   │
 │    │半個月購買一次。│他命    │0元不等 │      │
 │    │                ├────┼────┤      │
 │    │                │廖良山  │計10,000│      │
 │    │                │        │元      │      │
 │    ├────────┴────┴────┴───┤
 │    │廖良山住處前                                │
 ├──┼────────┬────┬────┬───┤
 │三  │94年4月29日下 │販賣安非│2500元│3次   │
 │    │  午3時許       │他命    │2000元│      │
 │    │94年5月3日晚上├────┤2000元│      │
 │    │  9時許         │甲○○  │計6500元│      │
 │    │94年5月19日晚 │        │        │      │
 │    │  上9時許       │        │        │      │
 │    ├────────┴────┴────┴───┤
 │    │臺南縣安定鄉安加村                        │
 │    │臺南縣善化鎮往胡厝里轉角超商處            │
 │    │臺南縣安定鄉○○○道八號公路橋下          │
 └──┴──────────────────────┘
